臺灣臺中地方法院民事裁定　　　　　　　109年度抗字第173號
抗　告　人　楊寓茹　
　　　　　　楊廖秀麗


相　對　人　劉采觀　
上列當事人間聲請拍賣抵押物事件，抗告人對於中華民國109 年
5 月26日本院司法事務官所為109 年度司拍字第159 號裁定提起
抗告，本院裁定如下：
    主  文
抗告駁回。
抗告程序費用新臺幣壹仟元由抗告人負擔。
    理  由
一、按民法所定抵押權人、質權人、留置權人及依其他法律所定
    擔保物權人聲請拍賣擔保物事件，由拍賣物所在地之法院管
    轄，非訟事件法第72條定有明文。又訴訟之全部或一部，法
    院認為無管轄權者，依原告聲請或依職權以裁定移送於其管
    轄法院；此於非訟事件亦準用之；非訟事件法第5 條準用民
    事訴訟法第28條第1 項規定即明。次按抵押權經設定登記後
    ，債權人因債務屆期未受清償，依民法第873 條第1 項之規
    定，即得聲請法院拍賣抵押物，如對於此項法律關係有爭執
    時，亦應由有爭執之人提起訴訟，以求解決，不得僅依抗告
    程序聲明其有爭執，並據為廢棄拍賣裁定之理由（最高法院
    51年臺抗字第269 號判例意旨參照）。易言之，聲請法院裁
    定准許拍賣抵押物，係屬非訟事件，為裁定之法院僅就抵押
    權人所提出之債權憑證、抵押權設定契約書、他項權利證明
    書、不動產登記謄本等為形式上之審查，無從審酌屬於實體
    事項之法律關係。其抗告法院亦僅能就形式要件是否具備為
    審查，不得審究抗告人所爭執之實體事項。
二、相對人於原審聲請意旨略以：抗告人楊寓茹於民國104 年4
    月7 日以附表一所示不動產、抗告人2 人於104 年2 月12日
    以附表二所示不動產，為擔保相對人之債權，各設定新臺幣
    （下同）5,000,000 元之抵押權，並依法登記在案。茲因上
    開借款清償期屆至，抗告人卻拒絕履行清償責任，共計尚欠
    本金18,071,600元及利息未為清償，為此聲請准予拍賣抵押
    物，以資受償等語。
三、抗告人之抗告意旨均略以：兩造間消費借貸關係是屬要物契
    約，然相對人並未實際分別交付借款5,000,000 元予抗告人
    2 人，翻閱相對人彰化銀行大雅分行帳號為0000-00-00000
    -0-00 之存簿，相對人未曾於104 年3 月13日匯款5,000,00
    0 元至抗告人楊寓茹之戶頭，亦未曾於104 年2 月10日匯款
    5,000,000 元至抗告人楊廖秀麗之戶頭，本於要物契約，相
    對人既未給付借款，則兩造間並無借貸關係存在，是相對人
    之抵押權應不存在。爰依法提起抗告，請求駁回原裁定等語
    。
四、經查：
（一）本件相對人對抗告人楊寓茹所有如附表一所示之不動產聲
      請拍賣之上開事實，業據其提出他項權利證明書、抵押權
      設定契約書、土地及建物登記謄本為證，核屬相符，原法
      院據以裁定准予拍賣抵押物，於法並無不合。至抗告人楊
      寓茹辯稱相對人未實際交付借款，兩造間並無抵押權所擔
      保之借款債權存在之情，係屬實體法律關係之爭執，依前
      開說明，應由抗告人楊寓茹另循訴訟途徑以謀解決，非
      本件非訟事件程序所得加以審究。茲原裁定法院依相對人
      所提出之上開資料為形式審查，准許相對人為拍賣抵押物
      強制執行之聲請，經核並無不當，抗告人楊寓茹提起本件
      抗告為無理由，應予駁回。
（二）至本件相對人對抗告人楊廖秀麗、楊寓茹所有如附表二所
      示之不動產聲請拍賣，惟如附表二所示之不動產所在地係
      在南投縣，此有相對人提出之土地謄本、抵押權設定契約
      書可稽，揆諸前開規定，本件應由臺灣南投地方法院管轄
      。茲相對人向無管轄權之本院聲請，顯係違誤，則原法院
      將本件聲請裁定移送有管轄權之臺灣南投地方法院，並無
      不合。抗告意旨指摘原裁定不當，聲明廢棄，非有理由，
      應予駁回。
五、末按非訟事件程序費用之負擔，有相對人者，準用民事訴訟
    法有關訴訟費用之規定；而依法應由關係人負擔費用者，法
    院裁定命關係人負擔時，應一併確定其數額，非訟事件法第
    21條第2 項、第24條第1 項分別定有明文。本件抗告業經駁
    回在案，依上開法條規定，本院應予確定非訟程序費用額。
    茲因抗告人提起本件抗告除繳納抗告費1,000 元外，未有其
    他費用之支出，是以，本件應由抗告人負擔之非訟程序費用
    額確定為1,000 元。
六、據上論結，本件抗告為無理由，依非訟事件法第46條、第21
    條第2 項、第24條第1 項，民事訴訟法第495 條之1 第1 項
    、第449 條第1 項、第78條，裁定如主文。
中    華    民    國   109    年    10    月    28    日
                民事第六庭  審判長法  官  陳學德
                                  法  官  楊雅婷
                                  法  官  楊珮瑛
 
以上正本係照原本作成。
如不服本裁定，僅得於收受本裁定正本送達後10日內，以適用法
規顯有錯誤為理由，向本院提出再抗告狀，（須按他造當事人之
人數附繕本及繳納再抗告裁判費新臺幣1,000元），經本院許可
後始可再抗告。再抗告時應提出委任律師或具有律師資格之人之
委任狀；委任有律師資格者，另應附具律師資格證書及釋明委任
人與受任人有民事訴訟法第466條之1第1項但書或第2項所定關係
之釋明文書影本。
 
中    華    民    國   109    年    10    月    28    日
                                  書記官  紀俊源 
 
附表一：
┌─┬───────────────────────┬────┬──────┐
│編│  土          地          坐          落      │面    積│   權    利 │
│  ├───┬────┬───┬───┬──────┼────┤            │
│號│  市  │鄉鎮市區│  段  │小段  │  地    號  │平方公尺│   範    圍 │
├─┼───┼────┼───┼───┼──────┼────┼──────┤
│１│臺中  │北屯區  │景東  │      │423         │3359.20 │10000分之48 │
└─┴───┴────┴───┴───┴──────┴────┴──────┘
┌─┬──┬───────┬────────┬────────────┬─────┐
│編│    │              │                │建物面積（平方公尺）    │  權利    │
│  │    │基  地  坐  落│建築式樣主要材  ├──────┬─────┤          │
│  │建號│--------------│                │樓 層 面 積 │附屬建物主│          │
│  │    │門  牌  號  碼│料及房屋層數    │            │要建築材料│          │
│號│    │              │                │合    計    │及用途    │  範圍    │
├─┼──┼───────┼────────┼──────┼─────┼─────┤
│１│667 │臺中市北屯區景│集合住宅        │三層：51.44 │陽台：8.20│全部      │
│  │    │東段423地號   │機電設備空間    │            │雨遮：4.94│          │
│  │    ├───────┤鋼筋混凝土造    │            │          │          │
│  │    │臺中市北屯區景│11層            │            │          │          │
│  │    │賢二路56號3樓 │                │            │          │          │
├─┴──┴───────┴────────┴──────┴─────┴─────┤
│共同使用部分：北屯區景東段791建號，面積：9393.4平方公尺，權利範圍：100000分之553│
│              (含停車位編號100號，權利範圍：100000分之270)                      │
└────────────────────────────────────────┘
附表二：
┌─┬───────────────────────┬────┬──────┐
│編│  土          地          坐          落      │面    積│   權    利 │
│  ├───┬────┬───┬───┬──────┼────┤            │
│號│  縣  │鄉鎮市區│  段  │小段  │  地    號  │平方公尺│   範    圍 │
├─┼───┼────┼───┼───┼──────┼────┼──────┤
│１│南投  │中寮鄉  │愛鄉  │      │754-2       │2500    │全部        │
└─┴───┴────┴───┴───┴──────┴────┴──────┘